---
title: "Bien démarrer avec le package oisonR"
output: rmarkdown::html_vignette
vignette: >
  %\VignetteIndexEntry{1. Bien démarrer avec le package oisonR}
  %\VignetteEngine{knitr::rmarkdown}
  %\VignetteEncoding{UTF-8}
---

```{r, include = FALSE}
knitr::opts_chunk$set(
  collapse = TRUE,
  comment = "#>"
)
```

### Pourquoi un package `oisonR` ?

Ce package a été développé pour faciliter l’accès aux données bancarisées dans [OISON](https://oison.ofb.fr/), et ainsi permettre leur ré-utilisation dans le cadre de projets de valorisation (téléchargement des données et leur mise en forme dans des formats exploitables).

#### Installation et chargement

```{r installation, eval=FALSE}
# install.packages("devtools")
devtools::install_github("richaben/oisonR", build_vignettes = TRUE)

# Chargement
library(oisonR)
```

#### Prérequis pour l'utilisation du package

Avec ce package, l'accès aux données [OISON](https://oison.ofb.fr/) peut se faire via deux sources possibles :

-   par une connexion directe à l'application (via une API) nécessitant un accès `login`/`mot de passe`. Par ce moyen, ce sont les données en temps réel qui peuvent être obtenues ; mais elles sont téléchargées plus lentement (*requête limitée en nombre de lignes*).

-   par la base de données SQL. Cela nécessite d'obtenir les paramètres de connexion à la base au préalable, et une connexion au réseau interne de l'OFB (ou au VPN). Par ce moyen, les données accessibles sont datées à J-1 sur une copie de la base (*en lecture seule*). Ici, un volume important de données peut être téléchargé (*plus rapidement que par l'API*).

> **Conseil** : *Certaines fonctions du package exigent donc des paramètres particuliers pour l'accès aux données (par exemple login, mot de passe, etc...). Pour ne pas saisir ces paramètres à chaque utilisation, il est conseillé de stocker ces éléments directement dans l’environnement `R`* (*cf. procédure ci-dessous*).

Deux fonctions utiles sont disponibles pour vérifier si les informations de connexion sont bien stockées dans l'environnement `R` :

```{r, echo = TRUE, eval = FALSE}
## pour vérifier les éléments de connexion via l'api
check_acces_oison_api()

## pour vérifier les éléments de connexion via la connexion SQL
check_acces_oison_sql()
```

#### Marche à suivre pour stocker des informations dans l'environnement `R`

⚠ *Il faut bien renseigner les informations dans l'environnement* `R` *avec le même nom que ci-dessous pour que ces éléments soient vérifiables et utilisables par les fonctions* `check_acces_oison_***()` .

1.  Connexion via l'API

```{r, echo = TRUE, eval = FALSE}
## 1° - ouvrir le fichier de configuration de l'environnement R avec la fonction :
usethis::edit_r_environ()

## 2° - dans la fenêtre ouverte intitulée '.Renviron', 
# sauvegarder les lignes suivantes correspondant aux identifiants
OISON_ID = "john.doe@ofb.gouv.fr"
OISON_PASSWORD = "moncodesecret"

## 3° - dans les fonctions, ces informations peuvent être utilisées avec les 
## lignes suivantes (à la place des 'vrais' identifiants) :
Sys.getenv('OISON_ID')
Sys.getenv('OISON_PASSWORD')
```

2.  Connexion via la base SQL

⚠ *Requiert d'avoir la bonne configuration (les bons paramètres)*

```{r, echo = TRUE, eval = FALSE}
## 1° - ouvrir le fichier de configuration de l'environnement R avec la fonction :
usethis::edit_r_environ()

## 2° - dans la fenêtre ouverte intitulée '.Renviron', 
# sauvegarder les lignes suivantes avec le bon paramétrage
OISON_BDname = 'NOM_DE_LA_BDD'
OISON_BDhostname = "URL_DE_LA_BDD"
OISON_BDport = "LE_PORT_DE_LA_BDD"
OISON_BDuid = "IDENTIFIANT_DE_CONNEXION_A_LA_BDD"
OISON_BDpwd = "MOT_DE_PASSE_DE_CONNEXION_A_LA_BDD"

## 3° - dans les fonctions, ces informations doivent être utilisées avec les
## lignes suivantes :
Sys.getenv('OISON_BDname')
Sys.getenv('OISON_BDhostname')
Sys.getenv('OISON_BDport')
Sys.getenv('OISON_BDuid')
Sys.getenv('OISON_BDpwd')
```



