---
title: "Comment utiliser le package oisonR ?"
output: rmarkdown::html_vignette
vignette: >
  %\VignetteIndexEntry{2. Comment utiliser le package oisonR ?}
  %\VignetteEngine{knitr::rmarkdown}
  %\VignetteEncoding{UTF-8}
  %\VignetteDepends{mapview}
  %\VignetteDepends{COGiter}
---

```{r, include = FALSE}
knitr::opts_chunk$set(
  collapse = TRUE,
  comment = "#>"
)
```

## Récupérer les données via l'accès à la base SQL

### Chargement des packages

Quelques packages sont nécessaires pour exécuter les exemples ci-dessous.

```{r setup, message=FALSE, warning=FALSE}
library(oisonR)
library(sf)
library(dplyr)
# devtools::install_github("MaelTheuliere/COGiter")
library(COGiter)
```

### Les observations taxons

Les *observations taxons* de OISON sont récupérables avec la fonction `get_table_taxon_sql()`. Avant son utilisation, il faut toutefois : 

  - s'assurer de disposer des paramètres de connexion à la base SQL (*cf*. la vignette `oisonR` pour plus de détails) ;
  - puis, initier la connexion à la base de données avec la fonction `init_connexion_sql()`.

La fonction permet de récupérer l'ensemble des observations de la base, sauf si une géométrie est précisée en argument (argument `geometrie` dans la fonction).

Après récupération des données, il est conseillé de stopper la connexion à la base avec la fonction `stop_sql_connexion()`.

#### Exemple pour réaliser un export des observations taxons sur les écrevisses en Bretagne pour l'année 2023

  1. Création d'une géométrie pour la Bretagne

Le package R `COGiter` peut être utilisé pour créer récupérer la géométrie de la région et la convertir ensuite en chaîne de caractères qui sera utilisée pour effectuer la requête.

```{r}
geom_BZH <-
  COGiter::regions_geo %>%
  # filtre sur BZH
  dplyr::filter(REG == 53) %>%
  sf::st_as_sfc() %>%
  # convert to text
  sf::st_as_text()
```

```{r, echo = FALSE}
string_geom_exemple <- paste0(substr(geom_BZH,1,100), '....')
```

Le début de la géométrie ressemble à cela : 
`r string_geom_exemple`. 

  2. Récupération des données *observations taxons*

```{r, eval=FALSE, message=FALSE, warning=FALSE}
# a) connexion
bdd_oison <- start_sql_connexion()

# b) requete
oison_BZH <- 
  get_table_taxon_sql(conn = bdd_oison,
                      geometrie = geom_BZH)

# d) stop de la connexion
stop_sql_connexion(conn = bdd_oison)
```

Le résultat de la requête est un objet de type `data.frame`. Les noms de colonnes peuvent être obtenus de la façon suivante :

```{r, eval=FALSE}
oison_BZH %>% 
  names()
```

> ⚠️ **A noter** que certains champs de données présents dans les exports via l'application OISON ne sont pas présents dans ces exports avec ce package. Il s'agit ici d'une vue simplifiée et utilisable directement. 

  3. Filtrage des données

Pour extraire les observations taxons correspondant aux écrevisses observées en 2023, il suffit de réaliser un filtrage à partir (i) de la colonne `nom_vernaculaire` et (ii) de la nouvelle colonne `annee` (créée à partir colonne `date`) :

```{r, eval=FALSE}
oison_BZH_ecrevisse_2023 <-
  oison_BZH %>% 
  # detection pattern 'creviss' et filtre
  dplyr::filter(grepl('creviss', nom_vernaculaire)) %>% 
  # création colonne annee
  dplyr::mutate(annee = format(date, '%Y')) %>% 
  # filtre sur annee 2023
  dplyr::filter(annee == 2023)
```

  4. Visualisation des données
  
Pour une réutilisation en analyse spatiale, la colonne `geometry` doit être convertie au format `sf` (*simple features*) avec la fonction `st_as_sf()` du package `sf`.

```{r, eval=FALSE}
oison_BZH_ecrevisse_2023_sf <-
  oison_BZH_ecrevisse_2023 %>% 
  sf::st_as_sf()
```

Avec cet objet, les visualisations interactives sont possibles (*à noter que dans l'exemple ci-dessous il ne s'agit pas des vraies données... floutage !* 🕶) avec le package `mapview` :

```{r, eval=FALSE, fig.width=4, fig.height=4}
oison_BZH_ecrevisse_2023_sf %>% 
  mapview::mapview()
```

```{r, echo=FALSE}
# oison_BZH_ecrevisse_2023 <-
#   oison_BZH %>% 
#   # detect pattern 'creviss' and filter
#   dplyr::filter(grepl('creviss', nom_vernaculaire)) %>% 
#   dplyr::mutate(annee = format(date, '%Y')) %>% 
#   dplyr::filter(annee == 2023)
# 
# oison_BZH_ecrevisse_2023_sf <-
#   oison_BZH_ecrevisse_2023 %>% 
#   sf::st_as_sf() %>% 
#   dplyr::mutate(row = paste('id',row_number())) %>% 
#   dplyr::select(row) %>% 
#   sf::st_jitter(factor = .05)
# 
# mapview::mapview(oison_BZH_ecrevisse_2023_sf, legend = FALSE)
```

  5. Export des données

L'export sous différents formats est possible, dont le format *geopackage* `gpkg` pour une réutilisation sous SIG. 
> Le format `gpkg` permet de conserver dans le même objet les différents types de géométries pouvant se retrouver dans OISON (points, polygones, lignes, ...).

```{r, eval=FALSE}
sf::write_sf(oison_BZH_ecrevisse_2023_sf, 
             "D:/oison_BZH_ecrevisse_2023.gpkg", 
             driver = "GPKG")
```

### Les observations milieu

TO COMPLETE... 🛠


## Récupérer les données via l'API

TO COMPLETE... 🛠
