---
title: "Comment utiliser le package oisonR ?"
output: rmarkdown::html_vignette
vignette: >
  %\VignetteIndexEntry{Comment utiliser le package oisonR ?}
  %\VignetteEngine{knitr::rmarkdown}
  %\VignetteEncoding{UTF-8}
---

```{r, include = FALSE}
knitr::opts_chunk$set(
  collapse = TRUE,
  comment = "#>"
)
```

## Prérequis pour l'utilisation du package

L'utilisation de ce package est tributaire d'un accès à l'application de saisies opportunistes [OISON](https://oison.ofb.fr/), dont l'accès est réservé aux agents de l'OFB (création de compte nécessaire avant connexion).

Certaines fonctions du package utilisent le couple `login`/`mot de passe` pour se connecter à la base de données OISON.

> Conseil : Pour ne pas les taper à chaque utilisation des fonctions, il est possible de stocker ses identifiants dans l'environnement `R` (*et éviter une possible fuite*). La marche à suivre pour les stocker :

```{r setup, eval=FALSE}
## 1° - ouvrir le fichier de configuration de l'environnement R avec la fonction :
usethis::edit_r_environ()

## 2° - dans la fenêtre ouverte intitulée '.Renviron', 
# sauvegarder les lignes suivantes correspondant aux identifiants
OISON_login = "john.doe@ofb.gouv.fr"
OISON_mdp = "moncodesecret"

## 3° - dans les fonctions, il suffit de les lignes suivantes (à la place des 'vrais' identifiants) :
Sys.getenv('OISON_login')
Sys.getenv('OISON_mdp')
```
