---
title: "Comment utiliser le package oisonR ?"
output: rmarkdown::html_vignette
vignette: >
  %\VignetteIndexEntry{Comment utiliser le package oisonR ?}
  %\VignetteEngine{knitr::rmarkdown}
  %\VignetteEncoding{UTF-8}
  %\VignetteDepends{mapview}
  %\VignetteDepends{COGiter}
---

```{r, include = FALSE}
knitr::opts_chunk$set(
  collapse = TRUE,
  comment = "#>"
)
```

## Récupérer les données via l'accès à la base SQL

### Chargement des packages

```{r setup, message=FALSE, warning=FALSE}
library(oisonR)
library(sf)
library(dplyr)
# devtools::install_github("MaelTheuliere/COGiter")
library(COGiter)
```

### Les *observations taxons*

La fonction `get_table_taxon_sql()` permet de récupérer les données d'*observations taxons* de la base SQL OISON. Avant de l'utiliser, il faut initier la connexion à la base de données avec la fonction `init_connexion_sql()` (et s'assurer de disposer des paramètres de configuration). Après requête, la fermeture de la connexion est conseillé avec la fonction `stop_sql_connexion()`. 

Par défaut, l'ensemble des observations est récupéré, sauf si une géométrie est précisée en argument dans la fonction. 

> *L'exemple ci-dessous présente le cas d'un export sur les observations taxons réalisés en Bretagne*.

  - Création d'une géométrie pour la Bretagne :

Le package R `COGiter` peut être utilisé pour créer simplement une géométrie et la convertir en chaîne de caractères utilisable pour la requête SQL.

```{r}
geom_BZH <-
  COGiter::regions_geo %>%
  # filtre sur BZH
  dplyr::filter(REG == 53) %>%
  sf::st_as_sfc() %>%
  # convert to text
  sf::st_as_text()
```

```{r, echo = FALSE}
string_geom_exemple <- paste0(substr(geom_BZH,1,100), '....')
```

Le début de la géométrie ressemble à cela : 
`r string_geom_exemple`. 

  - Requête observations taxons :

```{r, eval=FALSE, message=FALSE, warning=FALSE}
# initialisation de la connexion
bdd_oison <- start_sql_connexion()

# requete
oison_BZH <- 
  get_table_taxon_sql(conn = bdd_oison,
                      geometrie = geom_BZH)

# stop de la connexion
stop_sql_connexion(conn = bdd_oison)
```

Le résultat de la requête est un objet de type `data.frame`. Les noms de colonnes sont les suivants :

```{r, eval=FALSE}
oison_BZH %>% 
  names()
```

A noter, qu'il s'agit ici d'une vue simplifiée par rapport à ce qu'il est possible d'exporter directement dans l'application OISON (les exports et formats d'exports de l'application OISON n'étant pas satisfaisants). Ici, le format est directement exploitable et manipulable pour valorisation ultérieure. 

Par exemple, si l'on souhaite extraire les taxons correspondant aux écrevisses observées sur l'année 2023, il suffit de faire :

```{r, eval=FALSE}
oison_BZH_ecrevisse_2023 <-
  oison_BZH %>% 
  # detect pattern 'creviss' and filter
  dplyr::filter(grepl('creviss', nom_vernaculaire)) %>% 
  dplyr::mutate(annee = format(date, '%Y')) %>% 
  dplyr::filter(annee == 2023)
```

Pour une réutilisation en analyse spatiale, la colonne `geometry` peut facilement être convertie au format `sf` (*simple features*) avec la fonction `sf::st_as_sf()`.

```{r, eval=FALSE}
oison_BZH_ecrevisse_2023_sf <-
  oison_BZH_ecrevisse_2023 %>% 
  sf::st_as_sf()
```

Les représentations interactives sont possibles (*à noter que dans l'exemple ci-dessous il ne s'agit pas des vraies données... floutage !* 🕶) :

```{r, eval=FALSE}
oison_BZH_ecrevisse_2023_sf %>% 
  mapview::mapview()
```

```{r, echo=FALSE}
# oison_BZH_ecrevisse_2023 <-
#   oison_BZH %>% 
#   # detect pattern 'creviss' and filter
#   dplyr::filter(grepl('creviss', nom_vernaculaire)) %>% 
#   dplyr::mutate(annee = format(date, '%Y')) %>% 
#   dplyr::filter(annee == 2023)
# 
# oison_BZH_ecrevisse_2023_sf <-
#   oison_BZH_ecrevisse_2023 %>% 
#   sf::st_as_sf() %>% 
#   dplyr::mutate(row = paste('id',row_number())) %>% 
#   dplyr::select(row) %>% 
#   sf::st_jitter(factor = .05)
# 
# mapview::mapview(oison_BZH_ecrevisse_2023_sf, legend = FALSE)
```

L'export au format *geopackage* `gpkg` est possible pour une réutilisation sous SIG. Les géométries sont conservées, et c'est important car différents types peuvent être saisis dans OISON (point, polygones, polylignes, ...).

```{r, eval=FALSE, fig.width=4, fig.height=4}
sf::write_sf(oison_BZH_ecrevisse_2023_sf, 
             "D:/oison_BZH_ecrevisse_2023.gpkg", 
             driver = "GPKG")
```

### Les *observations milieu*

TO BE CONTINUED... 🛠


## Récupérer les données via l'API

TO BE CONTINUED... 🛠
